【裁判字號】    99,訴,834
【裁判日期】    990915
【裁判案由】    清償債務
【裁判全文】
臺灣士林地方法院民事判決               99年度訴字第834號
原      告  乙○○
訴訟代理人  李長彥律師
複  代理人  丁○○
被      告  丙○○
訴訟代理人  魏翠亭律師
上列當事人間清償債務事件，本院於民國99年8 月25日言詞辯論
終結，判決如下：
    主      文
原告之訴及假執行之聲請均駁回。
訴訟費用由原告負擔。
    事實及理由
一、原告起訴主張：兩造本為夫妻，被告於民國92年6 月間，為
    投資電子公司、購買基金、還本壽險及其他投資，向伊借款
    新臺幣（下同）240 萬元，經伊以匯款方式交付完畢，惟被
    告於清償期屆至後，卻未依約還款，屢經催討，未獲置理，
    爰依消費借貸法律關係，訴請被告返還借款。若認兩造間未
    成立借款契約，則因被告受領系爭240 萬元屬無法律上原因
    而受有利益，伊亦得依不當得利法律關係訴請被告返還所受
    利益240 萬元等語。並聲明：(一)被告應給付原告240 萬元，
    及自起訴狀繕本送達翌日起至清償日止，按年息5%計算之利
    息。(二)願供擔保，請准宣告假執行。
二、被告則以：系爭240 萬元實乃原告於92年間領取之退休金，
    而原告係在兩造多次商量後，方將系爭240 萬元匯予伊管理
    運用，供作兩造退休後之家用及生活所需（下稱系爭協議）
    。伊於原告匯款當日，即將系爭240 萬元清償兩造當時居住
    ，由伊出資，登記於原告名下，門牌號碼為臺北市士林區○
    ○○路○ 段82巷10弄10之1 號6 樓房屋（下稱系爭房屋）暨
    坐落土地（下與系爭房屋合稱系爭房地）之貸款191 萬6140
    元，並經債權銀行塗銷抵押權在案；嗣又以清償房貸後之餘
    額加上本身財產，為系爭房屋支付裝潢費215 萬元。實則伊
    使用系爭240 萬元，並未逾越系爭協議範圍，且均屬增加原
    告所有財產價值之行為，故系爭240 萬元絕非原告所稱之借
    款，伊更未因此受有利益。若原告堅稱系爭240 萬元為借款
    ，自應就此負舉證責任等語，資為抗辯。並聲明：(一)原告之
    訴駁回。(二)願供擔保，請准宣告免為假執行。
三、兩造不爭執之事實：
    原告曾於92年6 月30日匯款240 萬元予被告。
四、本件經本院依民事訴訟法第271 條之1 準用同法第270 條之
    1 第1 項第3 款之規定，整理並協議簡化爭點如下：
    原告依消費借貸及不當得利法律關係請求被告給付240 萬元
    及法定遲延利息有無理由？
五、本案得心證之理由：
    按當事人主張有利於己之事實者，就其事實有舉證之責任，
    民事訴訟法第277 條定有明文。又按主張法律關係存在之當
    事人，須就該法律關係發生所須之特別要件，負舉證責任（
    最高法院48年台上字第824 號判例意旨參照）。而負舉證責
    任之當事人，須證明至使法院就該待證事實獲得確實之心證
    ，始盡其證明之責任，苟應負舉證責任之當事人，不能舉證
    ，以證實其主張之事實為真實，即應受不利之認定。原告主
    張被告應依消費借貸或不當得利之法律關係給付原告240 萬
    元及其利息，然為被告否認，並以前揭詞情置辯。原告依前
    開說明，自應就原告與被告間有240 萬元之消費借貸或被告
    受領240 萬元，係無法律上之原因之要件事實，負舉證之責
    。原告雖提出匯款記錄1 份、存證信函1 份、被告親筆之資
    料2 紙為證，惟前開匯款記錄，僅得證明原告確有匯款240
    萬元予被告，然被告受領240 萬元可能之原因甚多，尚難僅
    以被告曾受領240 萬元，即認兩造間有消費借貸關係存在，
    或被告受領前開款項即無法律上原因，又觀存證信函之內容
    ，亦僅為原告單方之陳述，亦難以此為被告不利之認定。另
    被告親筆之資料2 份，其內容均係單純記載銀行帳號、保單
    、投資等之情形，並無一語提及曾向原告借貸金額，或曾以
    原告前開匯入之款項購買保單或投資事業，是此資料亦不足
    為被告不利之認定。反之，被告確於原告匯款240 萬元予被
    告之日，由被告同時清償原告名下房地( 坐落臺北市○○區
    ○○段2 小段352 地號及其上同小段23008 建號) 之購屋貸
    款餘額191 萬6140元，此有原告提出之交易明細表1 紙、抵
    押權塗銷同意書1 紙、土地及建物登記謄本各1 紙為證，復
    有台北富邦銀行股份有限公司消金作業管理部回函稱：前開
    房地曾向該行抵押借款，並於92年6 月30日清償191 萬6,14
    0 元等語，在卷可參。另原告前開房屋，確曾於93、94年間
    重新裝修由被告支出約200 萬元予承包商1 事，亦據證人甲
    ○○即承包前開裝修工程之人於本院審理時結證屬實。本院
    審酌，原、被告兩造為夫妻，92年至94年間同財共居，是被
    告前開所辯：匯入之款項係兩造合意供日常家用及兩人退休
    生活所需，嗣在合意之授權下將其支付原告所有房地之購屋
    房屋貸款及該房屋之裝潢工程等情，並非顯然無據。準此，
    原告之舉證，並無法使本院形成兩造間有消費借貸之法律關
    係，或被告受領240 萬元係為不當得利之確定心證，依前開
    之說明，自應為原告不利之認定。是以，原告依消費借貸及
    不當得利之法律關係，請求被告給付240 萬元及其利息為無
    理由，應予駁回。原告之訴既經駁回，其假執行之聲請即失
    所附麗，亦應駁回。
六、本件事證已臻明確，兩造其餘攻擊防禦方法及未經本院援用
    之證據，核與判決之結果不生影響，爰不一一論駁，併此敘
    明。
七、據上論結，原告之訴為無理由，依民事訴訟法第第78條，判
    決如主文。
中    華    民    國    99    年    9     月    15    日
                  民事第二庭  法  官  劉逸成
以上正本證明與原本無異。
如對本判決上訴，應於判決送達後20日內向本院提出上訴狀；若
委任律師提起上訴者，應一併繳納上訴審裁判費，否則本院得不
命補正逕行駁回上訴。
中    華    民    國    99    年    9     月    20    日
                              書記官  李宜蓁

司法院資訊處製作；財團法人民間司法改革基金會備份。
